臺灣臺中地方法院民事裁定
111年度家親聲字第745號
聲  請  人  黃姿穎  
代  理  人  梁徽志律師（法律扶助基金會選派律師）        
相  對  人  梁智超    住臺中市○里區○○路00巷00號5樓  上列
當事人間聲請返還代墊扶養費用事件，本院裁定如下：
    主    文
一、相對人應給付聲請人新臺幣貳拾壹萬玖仟元，並自民國一一
    一年六月十八日起至清償日止，按週年利率百分之五計算之
    利息。
三、聲請程序費用由相對人負擔。
    理    由
壹、聲請意旨略以：兩造於民國102年7月28日結婚登記，育有未
    成年子梁○鴻（102年12月生）、梁○熙（105年2月生），嗣
    兩造夫妻感情不佳，相對人遂於109年10月24日搬離兩造及
    未成年子女原共同住所，兩造並於110年3月經法院調解離婚
    成立，並經鈞院以110年度家親聲字第609號民事裁定酌定兩
    造共同為未成年子女之親權人且由聲請人擔任主要照顧者，
    再命相對人於酌定親權等事件裁定確定之日起每月應按月給
    付聲請人關於未成年子女梁○鴻、梁○熙之扶養費各新臺幣（
    下同）9,000元確定。惟相對人離家後自110年1月起至111年
    2月上開裁定確定期間，僅於110年1月至3月間給付聲請人關
    於未成年子女扶養費3,000元，同年7月12日給付9,000元，
    同年7月20日給付3,000元，同年8月20日給付3,000元，111
    年1月19日給付9,000元，其餘不足之扶養費均係由聲請人代
    為墊付。爰依不當得利法律關係，及鈞院110年度家親聲字
    第609號民事裁定審酌之兩造經濟能力、身分、收入後，命
    相對人應給付聲請人關於每名未成年子女每月所需扶養費用
    9,000元直至未成年子女成年之日止之數額，請求相對人應
    返還聲請人自110年1月起至111年2月止，共計14個月期間，
    為相對人代墊之2名未成年子女扶養費用，扣除相對人已給
    付之3萬3,000元，相對人應再給付聲請人21萬9,000元（計
    算式：9,000元2名未成年子女14月－3萬3,000元＝21萬9,00
    0元）等語。並聲明：相對人應給付聲請人21萬9,000元，及
    自聲請狀繕本送達翌日起至清償日止，按週年利率百分之5
    計算之利息。
貳、相對人則以：我完全尊重先前法院之裁定，前揭裁定迄今，
    我未拖延給付孩子的扶養費用，在此之前，因為我從事冷氣
    安裝清洗業務，以學徒身分入行，從業時間1年，基本收入
    為2萬5,250元，其餘收入則視淡旺季而定，故如相對人僅領
    取基本收入，扣除2名未成年子女每月共1萬8,000元後，僅
    餘7,250元，相對人在高通膨、萬物齊漲下，生活著實困難
    。聲請人若有生活與消費不成比例或許可於數年後，再與我
    討論，因為屆時我可能已晉身師傅資格或開業接案。如鈞院
    衡量相對人現況後，仍裁定命相對人應返還聲請人代墊之扶
    養費，是否能以長年分期方式給付，以降低對相對人生活之
    不便等語，資為抗辯。　　
參、本院的判斷：
一、兩造於102年7月28日結婚登記，育有未成年子梁○鴻（102年
    12月生）、梁○熙（105年2月生），嗣兩造於110年3月經法
    院調解離婚成立，並經本院以110年度家親聲字第609號民事
    裁定酌定兩造共同為未成年子女之親權人且由聲請人擔任主
    要照顧者，再命相對人於酌定親權等事件裁定確定之日起每
    月應按月給付聲請人關於未成年子女梁○鴻、梁○熙之扶養費
    各9,000元確定等事實，有戶籍謄本、本院110年度家親聲字
    第609號民事裁定為憑，且為相對人所不爭執，故此部分事
    實，首堪認定。
二、無法律上之原因而受利益，致他人受損害者，應返還其利益
    。父母對於未成年之子女，有保護及教養之權利義務。對於
    未成年子女之權利義務，除法律另有規定外，由父母共同行
    使或負擔之。扶養之程度，應按受扶養權利者之需要，與負
    扶養義務者之經濟能力及身分定之。民法第179條前段、第1
    084條第2項、第1089條第1項前段、第1119條分別定有明文
    。是父母對於未成年子女之扶養義務，係本於父母子女之身
    分關係而當然發生，由父母共同提供未成年子女生活及成長
    所需，與實際有無行使親權或監護權，不發生必然之關係，
    故未與子女共同生活之父或母亦負有扶養子女之義務，且父
    母對於未成年子女所提供之扶養義務係整體合一，倘父母均
    未盡其對於未成年子女之扶養義務，未成年子女自得就父母
    之經濟能力、身分及子女之需要，分別請求父母就其應分擔
    部分給付。準此，父母應依各自之資力，對未成年子女負扶
    養義務，對於未成年子女之扶養費用均應分擔，未成年子女
    若由父母之一方單獨扶養者，自得依不當得利之規定，請求
    他方償還代墊其應分擔之扶養費用（最高法院92年度台上字
    第1699號判決意旨參照）。經查：
　㈠聲請人主張相對人於109年10月間離家後，自110年1月起至11
    1年2月上開裁定確定期間，僅於110年1月至3月間給付聲請
    人關於未成年子女扶養費3,000元，同年7月12日給付9,000
    元，同年7月20日給付3,000元，同年8月20日給付3,000元，
    111年1月19日給付9,000元，共計3萬3,000元一情，業據聲
    請人提出存摺影本為憑，復為相對人所不爭執，堪信聲請人
    此部分主張係為真實。是聲請人自110年1月起至111年2月間
    單獨負擔未成年子女梁○鴻、梁○熙之其餘扶養費，相對人因
    此減少扶養費用支出而獲有財產消極增加之利益，致聲請人
    受有損害。故聲請人主張依不當得利法律關係規定，請求相
    對人償還其自110年1月起至111年2月所代墊之聲請人扶養費
    用乙節，即屬有據。
　㈡又按關於扶養之程度，應按受扶養權利者之需要，與負扶養
    義務者之經濟能力及身分定之。故扶養費數額之多寡，亦應
    依此情形而為適當之酌定，不得僅以某一唯一標準定之（最
    高法院84年度台上字第2888號判決意旨參照）。換言之，未
    成年子女所得受扶養之程度，應按受扶養權利者即未成年子
    女之需要，與負扶養義務者即父或母之經濟能力及身分為適
    當之酌定。又未成年子女應受扶養之數額及父母應分擔之比
    例，固應依前揭標準定之，惟就具體個案言，父母就子女實
    際扶養費之支出，每因父母教養子女之觀念、子女之身體狀
    況、年齡、父母工作之變動、收入之增減、社會經濟環境之
    變化，而有不同。子女實際受扶養所需，亦理應隨時有變動
    之可能，然此非法院為裁判時所能一一查明確定，是就現實
    層面言，法院僅能盡可能參諸客觀情事，酌定一合理數額作
    為標準。參酌聲請人為大學畢業，現為公司主管助理，每月
    收入共2萬5,000元，名下無財產，107年度給付總額33萬8,3
    34元、108年度給付總額33萬2,509元、109年度給付總額32
    萬4,322元；相對人為高職畢業，從事空調裝修業，每月收
    入約2萬多元至3萬6,000元，每月要支付房貸1萬多元，名下
    有房屋1筆、土地1筆、汽車1輛，107年度給付總額41萬6,33
    4元、108年度給付總額42萬2,483元、109年度給付總額29萬
    6,000元等情，分據兩造陳述在卷，另有本院110年度家親聲
    字第609號民事裁定為憑。可見依兩造之身份地位及經濟能
    力，雙方合計之收入應屬中下程度。本院綜合審酌前述臺中
    市市民之平均消費水準、內政部公布之111年度臺中市最低
    生活費為1萬5,472元、兩造之身分地位、經濟能力，及受扶
    養人即未成年子女們所需程度等一切情狀後，認未成年子女
    梁○鴻、梁○熙每月所需之扶養費應以每人1萬8,000元為適當
    。再依兩造前揭所得及財產狀況，及審酌聲請人、相對人之
    年齡、工作能力、經濟能力，爰酌定聲請人與相對人應依1
    比1之比例分擔未成年子女梁○鴻、梁○熙之扶養費用為當。
    而未成年子女梁○鴻、梁○熙每月所需之扶養費各為1萬8,000
    元，已如前述，相對人每月應負擔未成年子女梁○鴻、梁○熙
    之扶養費用每月各為9,000元（計算式：1萬8,000元1/2＝9,
    000元）。
　㈢故相對人自110年1月起至111年2月止，每月應負擔2名未成年
    子女之扶養費共計25萬2,000元（計算式：9,000元2名未成
    年子女14月＝25萬2,000元），扣除相對人於上開期間已為
    給付之3萬3,000元後，聲請人得請求相對人請求給付之金額
    為21萬9,000元（計算式：25萬2,000 元－3萬3,000元＝21萬9
    ,000元）。
　㈣綜上，聲請人依不當得利之法律關係，請求相對人返還其所
    代墊未成年子女梁○鴻、梁○熙之扶養費共計21萬9,000元及
    遲延利息，為有理由，應予准許，爰裁定如主文第一項所示
    。　
肆、程序費用負擔之依據：家事事件法第104條第3項。
中　　華　　民　　國　　111 　年　　10　　月　　19　　日
                  家事法庭    法  官  陳玟珍
上正本係照原本作成。
如不服本裁定應於送達後10日內向本院提出抗告狀（應附繕本）
，並繳納抗告費新臺幣1,000元。
中　　華　　民　　國　　111 　年　　10　　月　　19　　日
                              書記官  陳淑華